臺灣嘉義地方法院民事判決
110年度嘉小字第750號
原      告  呂玉治  
訴訟代理人  賴韋成  
被      告  A         真實姓名住所詳卷
兼
法定代理人  A父       真實姓名住所詳卷
            A母       真實姓名住所詳卷
上  一  人            
訴訟代理人  A父       真實姓名住所詳卷
上列當事人間請求損害賠償事件，本院於民國110年9月8日言詞
辯論終結，判決如下：
　　主  文
被告應連帶給付原告新臺幣18,146元，及自民國110年9月8日起
至清償日止，按年息百分之5計算之利息。
原告其餘之訴駁回。
訴訟費用新臺幣1,000元，其中新臺幣466元由被告連帶負擔，餘
由原告負擔。
本判決原告勝訴部分得假執行。但被告如以新臺幣18,146元為原
告預供擔保後，得免為假執行。
    事實及理由
甲、程序方面：
一、按司法機關所製作必須公開之文書，不得揭露足以識別兒童
    及少年身分之資訊，兒童及少年福利與權益保障法第69條第
    2項定有明文。又所謂其他足以識別身分之資訊，包括兒童
    及少年照片或影像、聲音、住所、親屬姓名或其關係、就讀
    學校或其班級等個人基本資料，兒童及少年福利與權益保障
    法施行細則第21條定有明文。本件被告A為未滿18歲之少年
    ，依照上開規定，本判決不得揭露足以識別A身分之資訊，
    包括其親屬即被告兼法定代理人A父、A母之姓名，先予敘明
    。
二、按訴狀送達後，原告不得將原訴變更或追加他訴。但請求之
    基礎事實同一者，不在此限，民事訴訟法第255 條第1 項但
    書第2 款定有明文。經查，原告起訴時僅列被告A為被告，
    訴之聲明第1項原為：被告應給付原告新臺幣（下同）38,90
    0元，及自遞狀翌日起至民國110年12月31日清償。嗣於110
    年8月11日追加民法第187條第1項之請求權基礎，並追加被
    告A之法定代理人A父、A母為共同被告，請求連帶賠償（見
    本院卷第57-58頁）。後於110年9月8日又當庭將利息起算日
    延至110年9月8日起算（見本院卷第71頁），並變更訴之聲
    明為：被告3人應連帶給付原告38,900元，及自110年9月8日
    起至清償日止，按年息百分之5計算之利息。核原告所為之
    追加，係本於同一侵權行為，屬基礎事實同一，依照上開規
    定，應予准許。
乙、實體方面：　　
一、原告主張：
  ㈠被告A於110年1月1日中午12時6分許，騎乘腳踏車行經嘉義縣
    ○○鄉○○村○○路000號房屋前，因未注意原告所有停放路旁之
    車牌號碼000-0000號自小客車（下稱系爭車輛）而撞到系爭
    車輛左後方燈具（下稱系爭事故），致系爭車輛受損，修理
    費為38,900元。因原告也有將系爭車輛停車占用機慢車道之
    過失，主張原告與被告A之過失比例是30％、70％。又被告A是
    未成年人，被告A父、A母為被告A之法定代理人，應負連帶
    賠償原告損害之責任，並依據侵權行為法律關係，提起本訴
    等語。
  ㈡並聲明：被告3人應連帶給付原告38,900元，及自110年9月8
    日起至清償日止，按年息百分之5計算之利息。
二、被告則均以：
　㈠因系爭車輛先違規占用機慢車道，且被告A是為了閃狗才會與
    系爭車輛發生碰撞，因此被告A就系爭事故之發生，並無過
    失等語。
　㈡並均聲明：原告之訴駁回。
四、本院得心證之理由
　㈠按因故意或過失，不法侵害他人之權利者，負損害賠償責任
    ；又無行為能力人或限制行為能力人，不法侵害他人之權利
    者，以行為時有識別能力為限，與其法定代理人連帶負損害
    賠償責任；又不法毀損他人之物者，被害人得請求賠償其物
    因毀損所減少之價額，民法第184條第1項前段、第187條第1
    項前段及第196條分別定有明文。
  ㈡原告主張被告A於110年1月1日中午12時6分許，騎乘腳踏車行
    經嘉義縣○○鄉○○村○○路000號房屋前，因未注意原告所有停
    放路旁之系爭車輛而撞到系爭車輛左後方燈具，致系爭車輛
    受損，修理費為38,900元等情，業據原告提出嘉義縣警察局
    水上分局水上派出所道路交通事故當事人登記聯單-事後報
    案、瑞達汽車股份有限公司估價單、光碟及車損照片3張等
    件為證（見本院卷第15至17、75至77頁），核與本院依職權
    向嘉義縣警察局水上分局調取本件相關肇事資料（含道路交
    通事故現場圖、A3類道路交通事故調查紀錄表、現場照片6
    張、嘉義縣警察局道路交通事故初步分析研判表等資料相符
    （見本院卷第27至41頁），並經本院勘驗原告提出事發當時
    之監視器影像，勘驗結果：系爭車輛停在機慢車道上面，55
    秒時，被告A騎腳踏車直接撞到系爭車輛的左後側車身，後
    面有壹隻狗，左邊有另一位小朋友騎腳踏車，56秒的時候，
    被告A的腳踏車倒向系爭車輛，後面有一個大人騎摩托車，
    狗狗往前跟著另一個小朋友的後面跑等情明確（本院卷第69
    至70頁），足認原告上開主張之事實堪信為真實。至於被告
    抗辯：被告A是為了閃狗才會與系爭車輛發生碰撞等情，核
    與本院上開勘驗結果不符，難以採信。因此，原告主張被告
    A未注意車前狀況之過失致系爭車禍發生，被告A父、A母則
    為被告A之法定代理人，被告3人應就系爭車禍所生損害負連
    帶賠償之責，核屬有據。
　㈢按不法毀損他人之物者，被害人得請求賠償其物因毀損所減
    少之價額；負損害賠償責任者，除法律另有規定或契約另有
    訂定外，應回復他方損害發生前之原狀；損害賠償，除法律
    另有規定或契約另有訂定外，應以填補債權人所受損害及所
    失利益為限，民法第196條、第213條第1項、第216條第1項
    分別定有明文。而所謂請求賠償物被毀損所減少之價額，得
    以修復費用為估定標準，但以必要者為限，例如修理材料以
    新品換舊品，應予折舊（最高法院77年度第9次民事庭會議
    決議參照）。查系爭車輛修理費用38,900元（含零件費用31
    ,300元及鈑金、塗裝費用7,600元），有前揭專用估價單在
    卷可證，該零件係以新品替換舊品，自應扣除折舊部分。又
    依行政院所頒固定資產耐用年數表，自用小客車之耐用年數
    為5年，而系爭車輛係109年8月出廠使用，迄系爭事故發生
    時即110年1月1日，已使用6月，則零件扣除折舊後之修復費
    用估定為28,692元【計算式：⒈殘價＝取得成本÷（耐用年數＋
    1）即31,300÷(5+1)≒5,217（小數點以下四捨五入）；⒉折舊
    額＝（取得成本－殘價）×1/（耐用年數）×（使用年數）即(3
    1,300－5,217)×1/5×（0+6/12）≒2,608（小數點以下四捨五
    入）；⒊扣除折舊後價值＝（新品取得成本－折舊額）即31,30
    0－2,608＝28,692】，加計無庸折舊之工資（含烤漆及板金費
    用）7,600元，合計36,292元【計算式：28,692＋7,600】。
　㈣另按損害之發生或擴大，被害人與有過失者，法院得減輕賠
    償金額或免除之，民法第217條第1項定有明文。此項規定之
    目的，在謀求加害人與被害人間之公平，故在裁判上法院得
    以職權減輕或免除之（最高法院85年台上字第1756號民事判
    例）。又汽車於顯有妨礙其他人、車通行處所，不得停車，
    道路交通安全規則第112條第1項第9款亦有明文。本院斟酌
    系爭交通事故之發生經過，被告A固有未注意車前狀況之過
    失，惟系爭車輛於系爭事故發生時，係在機慢車道上呈停止
    狀態，明顯占用機慢車道，足以對其他人、車通行造成妨礙
    ，與道路交通安全規則第112條第1項第9款有違，且此一過
    失同為本案事故之發生原因，並考量被告A為未成年人，其
    雖有識別能力，但注意力仍與成年人有別，故審酌雙方上開
    過失情形後，認被告A應就系爭車禍負50％之過失責任，因此
    ，原告本件得請求之金額應為18,146元【計算式：36,292×0
    .5】，逾此範圍之請求，即屬無據，不應准許。
五、綜上所述，原告依侵權行為之法律關係，請求被告應連帶給
    付18,146元，及自110年9月8日起至清償日止，按年息百分
    之5計算之利息，為有理由，應予准許。其逾此範圍之請求
    ，則無理由，應予駁回。
六、本件判決事證已臻明確，兩造其餘攻擊防禦方法及所提證據
    ，經審酌後，認均與判決結果無影響，爰不一一論述。
七、本判決原告勝訴部分，係適用小額程序所為被告敗訴之判決
    ，依民事訴訟法第436條之20規定，應依職權宣告假執行。
    另依民事訴訟法第436條之23、第436條、第392條第2項規定
    ，依職權酌定相當之擔保金額，宣告被告預供擔保而免為假
    執行。
八、訴訟費用負擔之依據：依民事訴訟法第79條、第85條第2項
    及同法第436條之19條第1項之規定，確定本件訴訟費用額為
    第一審裁判費1,000元，應由兩造依其勝敗比例分擔，即被
    告連帶負擔466元【計算式：18,146÷38,900×1,000≒466（小
    數點以下四捨五入）】，餘由原告負擔。　　　　
中　　華　　民　　國　　110 　年　　9 　　月　　22　　日
                  臺灣嘉義地方法院嘉義簡易庭
                                  法　官　周欣怡
以上正本係照原本作成。
如對本判決上訴，須於判決送達後20日內向本庭（嘉義市文化路
308之1號）提出上訴狀（均須按他造當事人之人數附繕本）。如
委任律師提起上訴者，應一併繳納上訴審裁判費。
民事訴訟法第436條之24第2項規定：對小額程序之第一審裁判之
上訴或抗告，非以其違背法令為理由，不得為之。
中　　華　　民　　國　　110 　年　　9 　　月　　22　　日
                                  書記官  葉芳如